高雄高等行政法院判決
　　　　　　　　　　　　　　　　　96年度訴字第335號
　　　　　　　　　　　　　　　.
原　　　告　摩天企業股份有限公司
代　表　人　甲○○○
被　　　告　財政部臺灣省南區國稅局
代　表　人　乙○○代理局長
訴訟代理人　丁○○
　　　　　　丙○○
上列當事人間因營利事業所得稅事件，原告不服財政部中華民國
96年3月3日台財訴字第09600033710號訴願決定，提起行政訴訟
。本院判決如下：
　　主  文
原告之訴駁回。
訴訟費用由原告負擔。
　　事  實
甲、事實概要：
    緣原告93年度營利事業所得稅結算申報，原列報營業淨利為
    虧損新台幣（下同）3,073,646元，被告以原告未提帳簿及
    憑證供核，乃依所得稅法第83條規定，按汽油零售業同業利
    潤標標準淨利率5%，核定營業淨利4,591,222元。原告不服
    ，申請復查，未獲變更；提起訴願，亦遭決定駁回；遂提起
    本件行政訴訟。
乙、兩造聲明：
一、原告未於言詞辯論期日到場，惟據其所具書狀聲明求為判決
    ：
（一）訴願決定及原處分均撤銷。
（二）訴訟費用由被告負擔。
二、被告聲明求為判決：
（一）原告之訴駁回。
（二）訴訟費用由原告負擔。
丙、兩造主張：
一、原告主張之理由：原告經合法通知未於言詞辯論期日到場，
    惟據其所具書狀陳述略謂：
（一）按「稽徵機關進行調查或復查時，納稅義務人應提示有關
      各種證明所得帳簿、文據;其未提示者，稽徵機關得依查
      得之資料或同業利潤標準，核定其所得額。」「本法施行
      細則、固定資產耐用年數表及遞耗資產耗竭率表，由財政
      部定之。」分別為所得稅法第83條第1項、第121條所規定
      。又「本法第17條第1項第2款第2目及第35條所稱不可抗
      力之災害，係指地震、風災、水災、旱災、蟲災、火災即
      戰禍等。」及「本法第83條所稱之帳簿文據，其關係所得
      額之一部或關係課稅年度中某一期間之所得額，而納稅義
      務人未能提示者，稽徵機關得就該部分依查得資料或同業
      利潤標準核定其所得額。」亦為所得稅法施行細則第10條
      之1第1項及第81條第l項所明定。復按「營利事業當年度
      關係所得額之全部或一部之原始憑證，因遭受不可抗力災
      害或有關機關因公調閱，以致滅失者，‧‧‧稽徵機關得
      依該事業以前3個年度經稽徵機關核定純益率之平均數核
      定之。」為營利事業所得稅查核準則第11條第2項前段所
      規定。
（二）惟查本件原處分及訴願決定機關核定殊有違誤，營利事業
      當年度關係所得額之全部或一部之原始憑證，因遭受不可
      抗力災害或有關機關因公調閱，以致滅失者，稽徵機關得
      依該事業以前3個年度經稽徵機關核定純益率之平均數核
      定之，營利事業所得稅查核淨則第11條定有明文，故本件
      原告乃遭受不可抗力災害，導致無法依限期提示，因相關
      營運帳冊遭竊遺失，並業已向高雄縣政府警察局鳳山分局
      報案。從而原處分及訴願決定機關按同業利潤標準核定，
      與上開法條規定意旨顯然不符，依營業稅法第8條及營利
      事業所得稅查核準則第32條規定，應改按原告公司以前3
      個年度經稽徵機關核定純益率之平均數核定之。
二、被告答辯之理由：
（一）按「稽徵機關進行調查或復查時，納稅義務人應提示有關
      各種證明所得額之帳簿、文據；其未提示者，稽徵機關得
      依查得之資料或同業利潤標準，核定其所得額。」「本法
      第17條第1項第2款第2目及第35條所稱不可抗力之災害，
      係指地震、風災、水災、旱災、蟲災、火災及戰禍等。」
      及「本法第83條所稱之帳簿文據，其關係所得額之一部或
      關係課稅年度中某一期間之所得額，而納稅義務人未能提
      示者，稽徵機關得就該部分依查得資料或同業利潤標準核
      定其所得額。」為所得稅法第83條第1項、同法施行細則
      第10條之1第1項及第81條第1項所明定。次按「營利事業
      當年度關係所得額之全部或一部之原始憑證，因遭受不可
      抗力災害或有關機關因公調閱，以致滅失者，稽徵機關得
      依該事業以前3個年度經稽徵機關核定純益率之平均數核
      定之。」為營利事業所得稅查核準則第11條第2項前段所
      規定。
（二）查原告既自承營運帳冊係遭竊而遺失，致無法提示帳證供
      核，尚非遭受地震、風災、水災、旱災、蟲災、火災及戰
      禍等不可抗力災害或有關機關因公調閱以致滅失，自無營
      利事業所得稅查核準則第11條第2項規定之適用，從而被
      告以其未提示帳簿及相關憑證供核，乃依所得稅法第83條
      規定，按汽油零售業同業利潤標準淨利率5%，核定營業淨
      利，依首揭規定，並無不合。
    理  由
一、本件被告原代表人朱正雄局長，業於96年7月15日本院審理
    中解職，由乙○○代理局長接任，茲原告新任代表人乙○○
    代理局長具狀聲明承受訴訟，核無不合，應予准許。
二、原告經合法通知未於言詞辯論期日到場，核無行政訴訟法第
    218條準用民事訴訟法第386條各款所定情形之一，爰准依被
    告之聲請由其一造辯論而為判決。
三、按「稽徵機關進行調查或復查時，納稅義務人應提示有關各
    種證明所得額之帳簿、文據；其未提示者，稽徵機關得依查
    得之資料或同業利潤標準，核定其所得額。」「本法施行細
    則、固定資產耐用年數表及遞耗資產耗竭率表，由財政部定
    之。」分別為所得稅法第83條第1項、第121條所明定。次按
    「本法第17條第1項第2款第2目及第35條所稱不可抗力之災
    害，係指地震、風災、水災、旱災、蟲災、火災及戰禍等。
    」及「本法第83條所稱之帳簿文據，其關係所得額之一部或
    關係課稅年度中某一期間之所得額，而納稅義務人未能提示
    者，稽徵機關得就該部分依查得資料或同業利潤標準核定其
    所得額。」亦為所得稅法施行細則第10條之1第1項及第81條
    第1項所明定。復按「營利事業當年度關係所得額之全部或
    一部之原始憑證，因遭受不可抗力災害或有關機關因公調閱
    ，以致滅失者，該滅失憑證所屬期間之所得額，稽徵機關得
    依該事業以前3個年度經稽徵機關核定純益率之平均數核定
    之。」為營利事業所得稅查核準則第11條第2項前段所規定
    。
四、本件原告93年度營利事業所得稅結算申報，原列報營業淨利
    為虧損3,073,646元，被告以原告未提帳簿及憑證供核，乃
    依所得稅法第83條規定，按汽油零售業同業利潤標標準淨利
    率5%，核定營業淨利4,591,222元等情，業經兩分別陳明在
    卷，並有被告93年度營利事業所得稅結算申報核定通知書、
    、繳款書及復查決定書附於原處分卷可稽，洵堪認定。
五、原告提起本件訴訟無非以：本件原告因相關營運帳冊遭竊遺
    失，導致無法依限期提示，是原告乃遭受不可抗力災害，被
    告自應依營業稅法第8條及營利事業所得稅查核準則第32條
    規定，按原告公司以前3個年度經稽徵機關核定純益率之平
    均數核定系爭年度所得額，惟被告依所得稅法第83條之規定
    ，按同業利潤標準核定，顯與前揭規定不符，自應予以撤銷
    云云，資為爭議。
六、查，原告固提出高雄縣政府警察局鳳山分局94年7月19日鳳
    警刑字第0940014628號書函，主張其遭竊遺失營運帳冊，導
    致無法依限期提示，是原告乃遭受不可抗力災害云云。惟查
    ，本件原告既自承營運帳冊係遭竊而遺失，始無法提示帳證
    供核，顯並非屬遭受所得稅法施行細則第10條之第1項規定
    所指之地震、風災、水災、旱災、蟲災、火災及戰禍等不可
    抗力災害或因公調閱以致帳證滅失，自無營利事業所得稅查
    核準則第11條第2項前段規定之適用，即無按前3個年度經稽
    徵機關核定純益率之平均數核定其所得額之適用。況本件原
    告前3個年度經被告核定之純益率，為90年度-0.2%、91年度
    21.26%及92年度5.02%，平均純益率為8.69%，亦較原核定純
    益率4.99%為高，基於行政救濟不能更不利於原告之法理，
    被告以其未提示帳簿及相關憑證供核，乃依所得稅法第83條
    規定，按汽油零售業（行業標準代號：4721-11）同業利潤
    標準淨利率5％，核定原告93年度營業淨利為4,591,222元，
    揆諸前揭規定，並無違誤。足見原告之主張，不足採信。
七、綜上所述，原告之主張均無可採。被告以原告未提帳簿及憑
    證供核，乃依所得稅法第83條規定，按汽油零售業同業利潤
    標標準淨利率5%，核定營業淨利4,591,222元，並無違誤；
    訴願決定予以維持，亦無不合。原告提起本件訴訟，求為撤
    銷訴願決定及原處分，為無理由，應予駁回。
據上論結，本件原告之訴為無理由，依行政訴訟法第195條第1項
後段、第98條第3項前段、第218條、民事訴訟法第385條第1項前
段，判決如主文。
中　　華　　民　　國　　96　　年　 　8　　月　　8　　 日
                  第二庭審判長法  官　江幸垠
                              法  官　簡慧娟
                              法  官　許麗華
以上正本係照原本作成。
如不服本判決，應於判決送達後20日內向本院提出上訴書狀，其
未表明上訴理由者，應於提起上訴後20日內向本院提出上訴理由
書（須按對造人數附繕本）；如於本判決宣示或公告後送達前提
起上訴者，應於判決送達後20日內補提上訴理由書（須附繕本）
。未表明上訴理由者，逕以裁定駁回。
中　　華　　民　　國　　96　　年　 　8　　月　　8　　 日
　　　　　　　　　　　　　　　書記官  李昱
